【裁判字號】    90,交上易,391
【裁判日期】    901128
【裁判案由】    過失致死等
【裁判全文】
臺灣高等法院刑事判決                            九十年度交上易字第三九一號
    上  訴  人  台灣新竹地方法院檢察署檢察官
    被      告  甲○○
右上訴人，因被告過失致死等案件，不服臺灣新竹地方法院，九十年度交訴字第八八
號，中華民國九十年八月二十一日第一審判決（起訴案號：臺灣新竹地方法院檢察署
九十年度偵字第三八八八號）提起上訴，本院判決如左：
    主      文
上訴駁回。
    事      實
一、甲○○明知服用酒類後，將使駕駛車輛之注意力減低，反應能力趨緩，而危及其
    他用路人行車安全，於民國（下同）九十年三月二十四日晚間十時許，與友人張
    國忠、丙○○及蘇文璟至新竹縣竹東鎮○○路「木懷樹ＴＶ  ＰＵＢ」飲酒，迄
    翌日凌晨二時五十分許，飲酒後無法集中注意力而達不能安全駕駛動力交通工具
    之狀況下，仍駕駛車號Ｖ九－二０一六號自用小客車，欲載送酒醉不醒之張國忠
    及酒醉而無法駕車之丙○○返家。又甲○○原應注意酒醉不得駕車，並應注意行
    車須遵循交通標誌之速限，於上開時間駕駛上開自用小客車由新竹縣竹東鎮往新
    竹市方向行駛，行經時速五十公里速限之竹東鎮○○路時，依當時之天晴、夜間
    有照明、路面乾燥、無缺陷、道路無障等情狀，又無其他不能注意之情事，竟
    因酒後駕車，又疏未遵守速限規定，以超過時速一百公里之高速行駛，旋於同日
    凌晨三時許，即在中興路一段八十號前失控撞上路旁之電線桿，車身嚴重毀損，
    乘客張國忠因而頭顱破裂當場死亡，丙○○則受右側第一、三肋骨骨折、胸部挫
    傷及腹部鈍傷等傷害。嗣經抽取甲○○血液樣本，檢出其呼氣中酒精濃度高達每
    公升一點二八毫克。
二、案經台灣新竹地方法院檢察署檢察官相驗後自動檢舉及丙○○訴由新竹縣警察局
    竹東分局報請台灣新竹地方法院檢察署檢察官偵查起訴。
    理      由
一、右開被告酒醉後駕車肇事致被害人張國忠致死及致告訴人丙○○傷害等事實，有
    行政院國軍退除役官兵輔導委員會竹東榮民醫院檢驗報告、血液篩檢值換算呼吸
    值參考表，道路交通事故調查報告表、現場事故照片十幀、相驗屍體證明書、驗
    斷書、檢察官勘驗筆錄、相驗照片十五幀及東元綜合醫院診斷證明書、行政院國
    軍退除役官兵輔導委員會竹東榮民醫院診斷證明書等在卷可稽，且經告訴人丙○
    ○指訴及證人黃文璟證述在卷，均經被告是認無訛，事證明確，至堪認定。
二、原審認定被告飲酒後其吐氣所含酒精成份超過每公升零點二五毫克，不能安全駕
    駛動力交通工具而駕駛汽車，係犯刑法第一百八十五條之三公共危險罪；又酒醉
    超速行車，失控撞上路旁電線桿，因而致張國忠死亡及丙○○受傷，係犯同法第
    二百七十六條第一項過失致死罪、第二百八十四條第一項前段過失傷害罪，均應
    依道路交通管理處罰條例第八十六條第一項加重其刑，過失致死罪與過失傷害罪
    兩者為想像競合犯，從一重以過失致死罪論斷；而所犯公共危險罪與過失致死罪
    ，犯意各別，行為互殊，應分論併罰。並審酌被告酒醉之程度、不知遵循速限行
    車、罔顧他人生命、身體安全以及其與被害人、告訴人均為朋友關係，肇事前係
    一同把酒言歡，且駕車前已小睡一番，肇事時自己同受風險，肇事後亦受傷住院
    等情，分別處以罰金一萬五千元及有期徒刑五月，均諭知易刑之折算標準。核其
    認事用法，均無違誤。
三、上訴人檢察官上訴意旨略稱，被告明知酒醉，應知極易肇事，行為顯近不確定故
    意之重大過失；且過失致死罪之法定刑，最高為二年有期徒刑，乃二十四年制定
    刑法時立法，今日交通情況甚亂，如刑罰過輕，不足以避免釀成災害；請求就公
    共危險罪部分改判有期徒刑四月，過失致死部分改判有期徒刑一年云云。被害人
    張國忠之父乙○○陳稱，原判決認定被告於駕車前曾「小睡一番」之情，與事實
    不符；被告雖與被害人在竹東鎮公所成立調解，但迄未履行賠償，顯有詐欺之嫌
    ；酒醉駕車肇事，依道路交通管理處罰條例有加重其刑之規定，應予適用云云。
    惟查：
    (一)、被告與被害人楊國忠、告訴人丙○○以及證人黃文璟一同在ＰＵＢ飲酒作樂
    後，被告因所喝之酒較楊國忠與丙○○為少，乃由被告駕車，而被告開車前已先
    就桌面小睡片刻等情，業經同席飲宴又另車尾隨在後之證人黃文璟在案發後檢察
    官相驗時結證明確，被害人之父楊瑞正質疑被告開車前是否「小睡一番」一節，
    已無再行調查之必要。(二)、按不確定故意乃對於構成犯罪之事實，預見其發生而
    其發生並不違背其本意者而言，被告與楊國忠、丙○○三人同行，酒後既經擇由
    喝酒較少之被告駕車，且被告開車前又小睡片刻，而本件車禍係因飲酒影響注意
    力，超車與失控所造成，已如前述，其係過失，與「不確定故意」無可比擬。(三)
    、原審論罪科刑時，已就被告酒醉駕車因而致被害人死亡、告訴人受傷部分，依
    道路交通管理處罰條例第八十六條第一項加重其刑，被害人之父指原判決未為斟
    酌，殊屬誤會。(四)、被告與被害人之父母乙○○、邱鳳蘭於九十年六月三日在竹
    東鎮公所成立調解，同意賠償新台幣三十五萬元（不含汽車強制責任險新台幣一
    百四十萬元），但未履行之事實，有調解書在卷可稽，此事實於原審判決前既已
    存在，原判決並未引調解之事實作為量刑之依據，故不生被告假藉和解邀得輕判
    情形。(五)、按汽車肇事事故之適度處刑，有益於交通秩序之維護與避免事故之發
    生，固屬當然，惟科刑之輕重仍不應忽略「犯人與被害人平日之關係」，觀之刑
    法第五十七條第八款自明。查楊國忠、丙○○與被告間之關係，既能於晚間十時
    許猶聯袂驅車外出飲宴言歡，直至翌日凌晨二時五十分許人醉興盡始止，彼此情
    誼，應屬非淺，如遽處重刑，使生者反目成仇，死者情誼盪然，殊非法律敦睦人
    際社會之本意。況被告於本件車禍，同受風險，未能倖免傷害，頭部受有縫合二
    十餘針及腦震盪現象，此為被害人之父楊瑞正所是認，且本件車禍尚未波及其他
    用路人車安全等情，均應為科刑輕重之審酌標準。從而，原審量刑並無失出，公
    訴人上訴意旨指摘原判決不當，為無理由，應予駁回。
據上論斷，應依刑事訴訟法第三百六十八條，判決如主文。
本案經檢察官彭坤業到庭執行職務。
中      華      民      國     九十     年     十一     月    二十八    日
                            臺灣高等法院刑事第八庭
                                審判長法  官  陳  祐  治
                                      法  官  楊  炳  禎
                                      法  官  沈  宜  生
右正本證明與原本無異。
不得上訴。
                                      書記官  詹  麗  珠
中      華      民      國     九十     年     十一     月    二十九    日


司法院資訊處製作；財團法人民間司法改革基金會備份。
